【裁判字號】    99,交聲,320
【裁判日期】    991129
【裁判案由】    違反道路交通管理處罰條例聲明異議
【裁判全文】
臺灣基隆地方法院交通事件裁定         99年度交聲字第320號
移送機關即  交通部公路總局臺北區監理所基隆監理站
原處分機關
聲明異議人  金鼎運輸股份有限公司
即受處分人                    .
代  表  人  許美華
代  理  人  徐明慈
上列受處分人因違反道路交通管理處罰條例案件，對於交通部公
路總局臺北區監理所基隆監理站99年9 月27日所為之處分（原處
分案號：基監字第裁42-C00000000號），聲明異議，本院裁定如
下：
    主  文
異議駁回。
    理  由
一、按汽車牌照借供他車使用或使用他車牌照行駛者，處汽車所
    有人新臺幣（下同）3,600 元以上10,800元以下罰鍰，並禁
    止其行駛；前項第5 款之牌照、號牌吊銷之，道路交通管理
    處罰條例第12條第1 項第5 款、第2 項後段分別定有明文。
二、原處分意旨略以：黃瑞中駕駛車號KL-966號營業貨櫃曳引車
    ，拖曳懸掛車牌號碼CN-08 號之營業一般半拖車，於民國99
    年8 月2 日15時許，行經臺北縣五股鄉○○○路21號前時，
    經警舉發使用他車牌照，而依道路交通管理處罰條例第12條
    第1 項第5 款、第2 項裁處異議人罰鍰10,800元，並吊銷牌
    照。
三、異議意旨略以：異議人於99年8 月2 日委請浚鼎通運有限公
    司車號KL-996號曳引車，以所有車牌CN-08 號半拖車拖運1
    只進口貨櫃至臺北縣五股工業區○○○路綺益公司卸貨，員
    警經過時查看半拖車，因未發現打刻車身號碼，即認定該板
    車非所使用之半拖車牌照號碼，以道路交通管理處罰條例第
    12條第1 項第5 款使用他車牌照行駛開單告發。然據交通路
    交路八十八字第O四四五六一號函所示，拖車標識牌年份在
    八十八年前，因保養、噴砂而遺失者，且製造廠已不存在，
    則不需重新裝置標識牌，而以打刻車身號碼於車架上，惟異
    議人所有之CN-08 車架有標識牌而不需打刻車身號碼，員警
    在舉發時，只憑未打刻車身號碼於半拖車上，即臆測牌照借
    供他車使用，而未就拖車證所示之車身規定、尺寸等，是否
    資料相符，逕行開單告發，爰依法聲明異議云云。
四、本院查：
  (一)黃瑞中駕駛車牌號碼KL-996號營業貨櫃曳引車（下稱系爭曳
    引車），確係於上開時、地，拖曳懸掛車號CN-08 號牌之營
    業一般半拖車（下稱系爭半拖車）乙節，為異議人所不爭執
    。又經警會同駕駛人檢核該半拖車車身並無懸掛標識牌或漆
    明車身（架）號碼，無法證明與CN-08 號營業半拖車登錄之
    資料相符，嗣經警舉發使用他車牌照行駛之違規等情，亦有
    舉發通知單、採證照片6 幀在卷可稽，應甚明確，堪以認定
    。
  (二)異議人雖以員警在舉發時，只憑未打刻車身號碼於半拖車上
    ，即臆測牌照借供他車使用，而未就拖車證所示之車身規定
    、尺寸等，是否資料相符，逕行開單告發，應以道路交通管
    理處罰條例第16條第1 項第1 款未依規定於車身標明指定標
    識者裁罰較為妥適云云置辯，並提出標識牌照片1 幀為證。
    然依「拖車標識牌及車身（架）號碼打刻規定」，拖車標識
    牌應以銅合金或不鏽鋼板製作，採用焊接或鉚接方式固定於
    車架上，並應於標識牌下方之車身（架）上打刻車身（架）
    號碼，其車身（架）號碼內容應包括型式代號及流水號碼，
    打刻之字體應端正、清晰、明確，使用中拖車之車身（架）
    號碼打刻位置不符合本規定者，應於89年1 月1 日前，委請
    汽車修理廠或拖車製造廠，依本規定之打刻位置及字體打刻
    「拖車使用證」上所登載之車身（架）號碼。異議人雖提出
    照片1 幀為證，惟照片內容僅有標識牌1 面，並無該標識牌
    焊接或鉚接方式固定於CN-08 號車架上之其他證明，倘系爭
    半拖車係領有牌照之CN-08 號半拖車，理應將上開標識牌釘
    接固定於車架上且在下方打刻車身（架）號碼才是，豈有可
    能因保養而得隨意取下且未見打刻之號碼之理。再觀員警採
    證之照片，系爭半拖車車身確未懸掛拖車標識牌亦未漆明車
    身（架）號碼，且系爭半拖車之油漆為綠色及橘紅色，惟異
    議人提出之照片，標識牌下方為白色，益見該標識牌並非釘
    放在系爭半拖車車身上。況系爭半拖車如確有標識牌，當應
    在行車前加以焊接或鉚接固定，再者，倘係領有牌照之拖車
    ，其車身（架）上當懸掛有拖車標識牌及打刻有車身（架）
    號碼，且領有牌照之拖車，依道路交通安全規則第44條第2
    項前段規定，每年至少定期檢驗1次，則系爭半拖車果真領
    有牌照，依前揭規定，每年至少須定期檢驗1 次，如此豈有
    可能在車身（架）上未懸掛拖車標識牌或無車身號碼打刻之
    情形下，仍能通過檢驗？是異議人上開所辯，顯非可採。從
    而，系爭半拖車並未領有牌照，亦未打刻車身號碼，而係借
    用異議人之CN-08 號牌照使用之事實，亦堪認定。異議人前
    揭所辯，尚非可採。
五、綜上所述，異議人所有之CN-08 號車牌既有借予無架號之半
    拖車懸掛之交通違規行為，從而原處分機關依道路交通管理
    處罰條例第12條第1 項第5 款、第2 項之規定，裁處異議人
    罰鍰10,800元並吊銷牌照，核無不當。本件異議為無理由，
    應予駁回。
據上論斷，應依道路交通案件處理辦法第19條，裁定如主文。
中    華    民    國    99    年    11    月    29    日
                  交通法庭法    官  吳佳齡
以上正本證明與原本無異。
對於本件裁定如有不服，應於收受送達後5 日內，向本院提出抗
告書狀，敘述抗告之理由，抗告於臺灣高等法院。
中    華    民    國    99    年    11    月    29    日
                          書 記 官  莊智凱

司法院資訊處製作；財團法人民間司法改革基金會備份。
